臺灣板橋地方法院刑事判決　　　　　　　99年度易字第3009號
公　訴　人　臺灣板橋地方法院檢察署檢察官
被　　　告　蔡怡廷
上列被告因詐欺案件，經檢察官提起公訴（99年度偵字第24703
號），被告於審理程序進行中為有罪陳述，經告知簡式審判程序
之旨，並聽取當事人之意見後，經本院合議庭裁定進行簡式審判
程序，並由合議庭判決如下：
    主  文
蔡怡廷幫助犯詐欺取財罪，累犯，處拘役伍拾伍日，如易科罰金
，以新臺幣壹仟元折算壹日。
    事  實
一、蔡怡廷前因於民國98年3 月15日幫助犯施用第二級毒品，經
    臺灣臺中地方法院以98年度訴字第2506號刑事判決判處有期
    徒刑三月，經臺灣高等法院臺中分院於99年3 月15日以98年
    度上訴字第2659號刑事判決駁回其上訴確定，並於99年4 月
    21日因本案羈押（自98年3 月19日羈押至同年10月9 日釋放
    ）折抵刑期而執行完畢。
二、蔡怡廷明知金融機構存款帳戶及金融卡卡片，係可供人匯款
    入帳及自ＡＴＭ自動提款機提領現金之用之入帳提領工具，
    而帳戶存簿暨印鑑及密碼、金融卡卡片暨卡片密碼，則屬存
    簿提款或金融卡提款之必備證件資料，該等證件資料如遭他
    人以不法意圖知悉並持有，該人即可以該存款帳戶供他人匯
    款入帳並得以上開提款證件資料提領帳戶內金額，而可預見
    如將金融機構存款帳戶之帳戶存簿暨印鑑及密碼、金融卡卡
    片暨卡片密碼提供予來歷不明人士使用，將可能發生犯罪集
    團以該帳戶作為詐欺等財產犯罪之取得被害人交付金錢之手
    段之幫助犯罪結果，竟基於將其於金融機構申辦立帳之帳戶
    帳簿及金融卡卡片暨密碼交由不明人士使用將可能發生上開
    幫助財產犯罪之結果仍不違背其本意之幫助犯意，基於幫助
    詐欺之不確定故意，於99年6 月14日前某時，在不詳處所，
    將其前於遠東商業銀行台中自由分行立帳之帳號0000000000
    0000008 帳戶（下稱本案遠東商銀帳戶）之存款簿、提款卡
    及密碼提供予不詳年籍姓名之人，由該員所屬詐騙集團成員
    於99年6 月14日下午5 時54分許，撥打電話與張文榮佯稱前
    因網路購物時誤設轉帳設定，須以ＡＴＭ自動提款機更改設
    定云云，致張文榮陷於錯誤，而依詐騙集團之指示，將新台
    幣（下同）17,999元至蔡怡廷上開本案遠東商銀帳戶內；該
    詐騙集團於同日晚間9 時許，復以相同手法詐騙宋國清，致
    宋國清陷於錯誤，分別匯款23,456元、9,909 元至該同一帳
    戶內。嗣張文榮、宋國清察覺有異報警處理，由警循線查獲
    上情。
三、案經張文榮訴由臺北縣政府（現改制為新北市政府）警察局
    中和第一分局報告臺灣板橋地方法院檢察署檢察官偵查起訴
    。
    理  由
一、本案被告蔡怡廷所犯係死刑、無期徒刑或最輕本刑為三年以
    上有期徒刑以外之罪，於本院準備程序進行中，被告先就被
    訴事實為有罪之陳述，經本院告知簡式審判程序之旨，並聽
    取公訴人、被告之意見後，由本院合議庭依刑事訴訟法第27
    3 條之1 第1 項規定，裁定由合議庭依簡式審判程序為審理
    。
二、被告就上開犯罪事實，於審理中坦承不諱，而被害人張文榮
    、宋國清就遭詐騙之情節，亦據二人於警詢中證述綦詳，另
    有被告之本案遠東商銀帳戶交易資料在卷可稽，堪認被告上
    開具任意性之自白與事實相符。綜上，本案事證明確，被告
    犯行洵堪認定，應予依法論科。
三、按行為人對於構成犯罪之事實，雖非決意促使其發生，但預
    見其發生而其發生並不違背其本意者，依刑法第13條第2 項
    之規定，仍以故意論。此學理上所稱之間接故意，指行為人
    主觀上對於構成要件之實現有所預見，仍聽任其發展，終致
    發生構成要件之該當結果者而言（最高法院83年度台上字第
    4329號判決要旨參照）；復按刑法上之幫助犯，係對於犯罪
    與正犯有共同之認識，而以幫助之意思，對於正犯資以助力
    ，而未參與實施犯罪之行為者而言（最高法院75年度台上字
    第21509 號、84年度台上字第5998號、88年度台上字第1270
    號判決要旨參照）；是以，如未參與實施犯罪構成要件之行
    為，且係出於幫助之意思提供助力，即屬幫助犯，而非共同
    正犯。被告蔡怡廷就其將本案遠東商銀帳戶存摺、金融卡暨
    密碼交付不明人士使用可能會發生財產犯罪之被害人依犯人
    指示將贓款款項匯入帳戶內後由犯人提領得手之事實，既有
    不確定故意及幫助故意，核被告所為，係犯刑法第30條第1
    項、第339 條第1 項之幫助詐欺取財罪。被告以一交付遠東
    商銀帳戶存摺、金融卡暨密碼予詐欺集團成員，幫助正犯詐
    欺被害人張文榮、宋國清二人，而侵害數法益，係以一幫助
    行為觸犯數罪名，應成立同種想像競合犯，而從一重之幫助
    詐欺取財罪處斷。被告以幫助之意思，參與構成要件以外行
    為，為幫助犯，爰依刑法第30條第2 項規定，依正犯之刑減
    輕之。被告前曾受有如事實欄一所示之犯罪科刑及執行情形
    ，有臺灣高等法院被告前案紀錄表一份在卷可憑，其受有期
    徒刑之執行完畢後，五年以內故意再犯有期徒刑以上之本罪
    ，構成累犯，應依刑法第47條第1 項之規定各加重其刑。爰
    審酌被告將其帳戶存摺、金融卡暨密碼轉交予詐騙集團使用
    ，助長他人犯罪，增加被害人尋求救濟及治安機關查緝犯罪
    之困難，危害被害人財產安全及社會治安，檢察官雖依本案
    被害人被害金額請求量處有期徒刑四月，惟以，本案被害人
    受害金額固雖非小額，然以，交付帳戶幫助詐欺之犯罪類型
    ，該提供帳戶之幫助詐欺行為人，於交出其帳戶後，對於該
    詐欺集團以其帳戶為多少之詐騙行為及有多少被害人因受詐
    騙而將款項匯入其帳戶內之詐欺結果，並無從控制，是該幫
    助犯行之可非難性，係在於行為人交付帳戶之原因以及交付
    幾個帳戶予該詐騙集團，而非在於各該帳戶最終由該詐騙集
    團騙取多少金錢，亦即，該幫助詐欺之行為人，於交付當時
    ，僅對其交付帳戶將造成他人將受詐騙金額匯入其帳戶之危
    害結果有抽象認知，而對最終造成之實害結果，於行為當時
    無從有具體之確知，是對於交付帳戶幫助詐欺之行為人之科
    刑輕重標準，應視其交付帳戶之原因、交付帳戶之本數，以
    為量刑標準，而難逕以被害人被害金額作為量刑輕重之依據
    ，否則即有失刑罰之公平性（例如，甲乙二人以相同原因同
    時各將各自帳戶交付詐欺集團使用，僅因該詐欺集團以乙之
    帳戶詐得較多金額，即對乙量處較重之刑，如此，即有對相
    同類型之犯罪行為、相同之主觀歸責情節為不同刑罰之違反
    平等原則之情形），本案依卷內事證，被告僅交付一帳戶予
    詐欺集團，致發生本件被害之結果，是本案被告之幫助詐欺
    犯行惡性，難認重大，是檢察官請求量處有期徒刑四月，顯
    屬稍重，致於，被害人得向被告請求如何之金額，則屬民事
    法律關係問題，而非本案所應認定之爭點，茲斟酌被告之素
    行、生活狀況、犯罪之動機、目的、手段、被害金額、所得
    之利益及犯後態度等一切情狀，量處如主文所示之刑，並諭
    知易科罰金之折算標準，以資懲儆。
四、至於被告所提供之本案遠東商銀帳戶存摺、金融卡暨密碼等
    物，既經被告交由他人，則已非被告所有，且均未扣案，參
    酌前開帳戶業經金融機關列管，是本案犯罪集團顯不會再使
    用上開帳戶，故上開帳戶存摺、提款卡及密碼等資料應為詐
    欺集團丟棄滅失，爰不為沒收之宣告，附此敘明。
據上論斷，應依刑事訴訟法第273 條之1 第1 項、第299 條第1
項前段，刑法第30條第1 項、第2 項、第339 條第1 項、第55條
、第47條第1 項、第41條第1 項前段，刑法施行法第1 條之1 第
1 項、第2 項前段，判決如主文。
本案經檢察官林慈雁到庭執行職務。
中    華    民    國   100    年    6     月    10    日
                  刑事第四庭  審判長法  官  侯志融
                                    法  官  黃繼瑜
                                    法  官  陳世旻
上列正本證明與原本無異。
如不服本判決，應於判決送達後10日內敘明上訴理由，向本院提
出上訴狀 (應附繕本) ，上訴於臺灣高等法院。其未敘述上訴理
由者，應於上訴期間屆滿後20日內向本院補提理由書「切勿逕送
上級法院」。
                              書記官  梁福建
中    華    民    國   100    年    6     月    14    日
附錄本案論罪科刑法條全文：
中華民國刑法第339 條：
意圖為自己或第三人不法之所有，以詐術使人將本人或第三人之
物交付者，處五年以下有期徒刑、拘役或科或併科一千元以下罰
金。
以前項方法得財產上不法之利益或使第三人得之者，亦同。
前二項之未遂犯罰之。
中華民國刑法施行法（民國95年06月14日修正）
第1-1 條
中華民國九十四年一月七日刑法修正施行後，刑法分則編所定罰
金之貨幣單位為新臺幣。
九十四年一月七日刑法修正時，刑法分則編未修正之條文定有罰
金者，自九十四年一月七日刑法修正施行後，就其所定數額提高
為三十倍。但七十二年六月二十六日至九十四年一月七日新增或
修正之條文，就其所定數額提高為三倍。